---
title: "MMA network"
author: "Adrien et Nicolas"
date: "2026-10-07"
output: html_document
---

```{r setup, include=FALSE}
knitr::opts_chunk$set(echo = TRUE)

# Chemin du projet propre à chaque machine : défini dans config.R (ignoré par git).
# Si config.R n'existe pas, le créer à partir de config_exemple.R.
if (!file.exists("config.R")) {
  stop("config.R introuvable : copiez config_exemple.R en config.R et indiquez votre chemin.")
}
source("config.R")
knitr::opts_knit$set(root.dir = chemin_projet)
```

# Analyse des combats de MMA
## Projet M2 MAS

On s'interroge sur les combats de MMA dans le cadre de la compétition mondiale UFC. 
Objectif : analyser la centralité du réseau et la comparer au classement UFC. On suppose que le classement UFC n'est pas forcément reprsentatif des meilleurs combattants mais plutôt des combattants les plus vendeurs/dont les combats font le plus de vu (KO au premier round, plutôt pas gain par poids.)

Le graph représente les combattants reliés par des liens directionnels vers le du perdant vers le gagnant.

Etapes prévus :
1. Descriptoin des données
2. Echantillonnage par catégories de poids et sur une seule année
3. On réalise d'abord un simple graph'
4. Qui sont les éléments les plus centraux
    - Comparaison UFC
5. Est-ce que le réseau s'associe à des styles de combat ?
    - Comparaison UFC
6. Analyse interréseau selon poids ou années ou les deux
    - Classement robsute d'une année sur l'autre ?
    - Le réseau se construit pareil dans chaque catégorie

```{r cars}
# On se met dans le répertoire de travail (chemin défini dans config.R)
source("config.R")
setwd(chemin_projet)

# Importation du dataset large (une ligne par combat, colonne winner = "Red" / "Blue")
library(readr)
large_dataset <- read_csv("dataset_ufc/UFC dataset/Large set/large_dataset.csv")

# Le dataset large n'a pas de date : on la récupère par le nom de l'événement
evenements <- read_csv("dataset_ufc/UFC dataset/Small set/completed_events_small.csv")


```

## Préparation des données

Dans le dataset large, la colonne `winner` vaut `"Red"` ou `"Blue"` : le gagnant est `r_fighter` si `winner == "Red"`, `b_fighter` sinon. Il n'y a ni match nul ni combat sans résultat (7 439 combats). La date de chaque combat vient de `completed_events_small.csv`, joint par le nom de l'événement. Les intitulés de ceinture (« UFC Lightweight Title », tournois TUF…) sont ramenés à leur catégorie de poids ; les tournois des premiers UFC, sans catégorie, sont classés « Open Weight ».

```{r preparation, message=FALSE, warning=FALSE}
library(dplyr)

# 1. Combats : gagnant / perdant, date et catégorie de poids nettoyée
categories <- c("Women's Strawweight", "Women's Flyweight", "Women's Bantamweight",
                "Women's Featherweight", "Light Heavyweight", "Super Heavyweight",
                "Heavyweight", "Middleweight", "Welterweight", "Lightweight",
                "Featherweight", "Bantamweight", "Flyweight", "Catch Weight",
                "Open Weight")

# "UFC Interim Lightweight Title" -> "Lightweight", "UFC 4 Tournament Title" -> "Open Weight"
extraire_categorie <- function(x) {
  m <- regexpr(paste(categories, collapse = "|"), x)
  ifelse(m > 0, substr(x, m, m + attr(m, "match.length") - 1), "Open Weight")
}

combats <- large_dataset %>%
  left_join(select(evenements, event_name = event, date), by = "event_name") %>%
  mutate(gagnant      = if_else(winner == "Red", r_fighter, b_fighter),
         perdant      = if_else(winner == "Red", b_fighter, r_fighter),
         date         = parse_date(date, format = "%B %d, %Y", locale = locale("en")),
         annee        = as.integer(format(date, "%Y")),
         intitule     = weight_class,
         weight_class = extraire_categorie(weight_class))
```

## Statistiques descriptives

Avant de construire le réseau, on décrit la population de combattants et l'activité de l'UFC dans le temps. Ces statistiques orientent trois choix de la suite : la période retenue (l'activité n'est pas constante dans le temps), le découpage par genre et par catégorie (les sous-réseaux ne communiquent pas entre eux) et la largeur de la fenêtre temporelle (elle doit être cohérente avec la durée de carrière des combattants).

```{r combattants, message=FALSE}
library(ggplot2)
library(plotly)   # graphiques interactifs : ggplotly(p)

couleurs_genre  <- c(Hommes = "#2a78d6", Femmes = "#eb6834")
couleurs_statut <- c("Carrière terminée" = "#2a78d6", "Encore actif" = "#eb6834")

# Date du dernier événement du dataset (23 mars 2024)
date_ref <- max(combats$date)

# Une ligne par combattant et par combat (chaque combat compte pour les deux)
participations <- bind_rows(
  combats %>% transmute(name = r_fighter, date, gender, age_actuel = r_age),
  combats %>% transmute(name = b_fighter, date, gender, age_actuel = b_age))

# Une ligne par combattant
combattants <- participations %>%
  group_by(name) %>%
  summarise(genre      = names(which.max(table(gender))),
            age_actuel = first(age_actuel),
            debut      = min(date),
            fin        = max(date),
            nb_combats = n(),
            .groups    = "drop") %>%
  mutate(genre     = recode(genre, Men = "Hommes", Women = "Femmes"),
         carriere  = as.numeric(fin - debut) / 365.25,
         # L'âge du dataset est l'âge en mars 2024 : on remonte au premier combat
         age_debut = age_actuel - as.numeric(date_ref - debut) / 365.25,
         statut    = if_else(fin >= date_ref - 365, "Encore actif", "Carrière terminée"))
```

### Activité de l'UFC par année

L'UFC passe de quelques événements par an dans les années 1990 à une quarantaine par an à partir de 2014. Un réseau construit sur une année ancienne contient donc très peu de combats : la comparaison entre périodes (étape 6) doit tenir compte de cette croissance, et les analyses centrées sur le classement actuel portent naturellement sur les années récentes. L'année 2024 est incomplète (données arrêtées au 23 mars).

```{r activite, fig.width=9, fig.height=3.5}
nb_evenements <- combats %>%
  distinct(event_name, annee) %>%
  count(annee, name = "evenements")

p_evenements <- ggplot(nb_evenements, aes(annee, evenements)) +
  geom_col(fill = "#2a78d6", width = 0.8) +
  labs(x = NULL, y = "Événements",
       title = "Nombre d'événements UFC par année (2024 : jusqu'au 23 mars)") +
  theme_minimal()
ggplotly(p_evenements)

p_combats <- combats %>%
  mutate(genre = recode(gender, Men = "Hommes", Women = "Femmes")) %>%
  count(annee, genre) %>%
  ggplot(aes(annee, n, fill = genre)) +
  geom_col(width = 0.8) +
  scale_fill_manual(values = couleurs_genre) +
  labs(x = NULL, y = "Combats", fill = NULL,
       title = "Nombre de combats par année et par genre") +
  theme_minimal()
ggplotly(p_combats)
```

### Genre et âge

Les hommes et les femmes ne combattent jamais entre eux : le réseau se sépare en deux sous-réseaux sans aucun lien. Les catégories féminines n'apparaissent qu'à partir de 2013. Il faut donc analyser les réseaux par genre (ce que fait déjà le découpage par catégorie de poids), et ne pas comparer directement des centralités calculées sur des réseaux de tailles très différentes.

L'âge est une variable de contexte pour l'étape 5 (styles de combat) : un combattant qui débute tard a moins d'années devant lui pour accumuler des victoires, donc de la centralité. Le dataset ne donne que l'âge au moment de la collecte (mars 2024), identique pour tous les combats d'un même combattant ; l'âge au premier combat est reconstruit en retranchant le temps écoulé depuis ce combat (précision d'environ un an).

```{r genre-age, fig.width=9, fig.height=3.5, warning=FALSE}
combattants %>%
  group_by(genre) %>%
  summarise(combattants      = n(),
            age_debut_median = round(median(age_debut, na.rm = TRUE), 1),
            age_debut_q1     = round(quantile(age_debut, 0.25, na.rm = TRUE), 1),
            age_debut_q3     = round(quantile(age_debut, 0.75, na.rm = TRUE), 1),
            age_inconnu      = sum(is.na(age_debut))) %>%
  mutate(part = paste0(round(100 * combattants / sum(combattants), 1), " %"))

p_age <- ggplot(filter(combattants, !is.na(age_debut)), aes(age_debut, fill = genre)) +
  geom_histogram(binwidth = 1, boundary = 0, colour = "white") +
  facet_wrap(~ genre, scales = "free_y") +
  scale_fill_manual(values = couleurs_genre, guide = "none") +
  labs(x = "Âge au premier combat UFC (années, approximatif)",
       y = "Combattants",
       title = "Âge d'entrée à l'UFC selon le genre") +
  theme_minimal()
ggplotly(p_age)
```

### Durée de carrière à l'UFC

La durée de carrière est mesurée comme l'écart entre le premier et le dernier combat UFC du combattant. Elle conditionne directement la construction du réseau : si la plupart des carrières durent deux ou trois ans, une fenêtre d'un an ne relie presque personne, alors qu'une fenêtre de trois ans couvre l'essentiel d'une carrière. C'est ce qu'on observe sur Lightweight : seuls 20 % des combattants de 2023 sont reliés au même bloc, contre 97 % sur 2021–2023.

Sur `r nrow(combattants)` combattants, `r sum(combattants$nb_combats == 1)` n'ont fait qu'un seul combat UFC. La durée médiane de carrière est de `r round(median(combattants$carriere), 1)` an, et `r sum(combattants$carriere >= 10)` combattants dépassent dix ans. Les combattants « encore actifs » (au moins un combat dans les douze mois précédant mars 2024) ont une carrière non terminée : leur durée est sous-estimée.

```{r carriere, fig.width=9, fig.height=3.5}
combattants %>%
  summarise(combattants    = n(),
            un_seul_combat = sum(nb_combats == 1),
            mediane_annees = round(median(carriere), 1),
            plus_de_5_ans  = sum(carriere >= 5),
            plus_de_10_ans = sum(carriere >= 10))

p_carriere <- ggplot(filter(combattants, nb_combats >= 2), aes(carriere, fill = statut)) +
  geom_histogram(binwidth = 1, boundary = 0, colour = "white") +
  scale_fill_manual(values = couleurs_statut) +
  labs(x = "Durée de carrière UFC (années)", y = "Combattants", fill = NULL,
       title = "Durée de carrière des combattants ayant au moins deux combats") +
  theme_minimal()
ggplotly(p_carriere)
```

Chaque combattant ayant au moins deux combats est représenté ci-dessous par un segment allant de son premier à son dernier combat, trié par date de début. Les segments longs repèrent les carrières de plus de dix ans.

```{r lignes-de-vie, fig.width=9, fig.height=7, warning=FALSE}
p_vie <- combattants %>%
  filter(nb_combats >= 2) %>%
  arrange(debut, fin) %>%
  mutate(rang  = row_number(),
         infos = paste0(name, "<br>", format(debut, "%d/%m/%Y"), " → ",
                        format(fin, "%d/%m/%Y"), "<br>",
                        round(carriere, 1), " ans, ", nb_combats, " combats")) %>%
  ggplot(aes(y = rang, colour = statut, text = infos)) +
  geom_segment(aes(x = debut, xend = fin, yend = rang), linewidth = 0.3) +
  scale_colour_manual(values = couleurs_statut) +
  labs(x = NULL, y = "Combattants (triés par date de premier combat)", colour = NULL,
       title = "Carrière UFC de chaque combattant, du premier au dernier combat") +
  theme_minimal() +
  theme(axis.text.y = element_blank(), panel.grid.major.y = element_blank(),
        legend.position = "top")
ggplotly(p_vie, tooltip = "text")   # survol : nom, dates, durée ; zoom à la souris

# Les 10 carrières les plus longues
combattants %>%
  slice_max(carriere, n = 10) %>%
  transmute(name, debut, fin, carriere = round(carriere, 1), nb_combats)
```

## Construction du graphe

Chaque nœud est un combattant. Chaque combat gagné donne une arête orientée **du perdant vers le gagnant** : le degré entrant d'un combattant est donc son nombre de victoires, le degré sortant son nombre de défaites.

```{r graphe, message=FALSE, warning=FALSE}
library(igraph)

# 2. Arêtes : perdant -> gagnant (+ attributs du combat)
aretes <- combats %>%
  transmute(from = perdant, to = gagnant,
            date, annee, event = event_name, weight_class,
            titre = is_title_bout == 1, method, round = finish_round)

# 3. Nœuds : un par combattant, avec victoires / défaites
noeuds <- tibble(name = unique(c(aretes$from, aretes$to))) %>%
  left_join(count(aretes, to,   name = "victoires"), by = c("name" = "to")) %>%
  left_join(count(aretes, from, name = "defaites"),  by = c("name" = "from")) %>%
  mutate(victoires = coalesce(victoires, 0L),
         defaites  = coalesce(defaites, 0L))

# Catégorie de poids principale de chaque combattant (la plus fréquente)
categorie_principale <- bind_rows(
    select(aretes, name = from, weight_class),
    select(aretes, name = to,   weight_class)) %>%
  count(name, weight_class) %>%
  group_by(name) %>%
  slice_max(n, n = 1, with_ties = FALSE) %>%
  ungroup() %>%
  select(name, categorie = weight_class)

noeuds <- left_join(noeuds, categorie_principale, by = "name")

# 4. Graphe orienté (multigraphe : une arête par combat, revanches comprises)
g <- graph_from_data_frame(aretes, directed = TRUE, vertices = noeuds)

# Version simplifiée et pondérée : une arête par paire, poids = nb de victoires
E(g)$weight <- 1
g_pondere <- simplify(g, remove.multiple = TRUE, remove.loops = TRUE,
                      edge.attr.comb = list(weight = "sum", "ignore"))

cat("Combattants (nœuds) :", vcount(g),
    "\nCombats (arêtes)    :", ecount(g),
    "\nDensité             :", round(edge_density(g_pondere), 5),
    "\nComposantes faibles :", components(g, mode = "weak")$no, "\n")

# Les 10 combattants avec le plus de victoires
noeuds %>% arrange(desc(victoires)) %>% head(10)
```

### Sous-graphe par catégorie de poids et par année

Le graphe complet (environ 2 400 combattants) est illisible ; on extrait des sous-graphes par catégorie et par année (étape 2 du plan).

On a d'abord essayé d'extraire 2023 mais un combattant lambda fait 2-3 combats par an

```{r sous-graphe, fig.width=10, fig.height=8}
# Garde les combats d'une ou plusieurs catégories et/ou années
sous_graphe <- function(g, categorie = NULL, annees = NULL) {
  garder <- rep(TRUE, ecount(g))
  if (!is.null(categorie)) garder <- garder & E(g)$weight_class %in% categorie
  if (!is.null(annees))    garder <- garder & E(g)$annee %in% annees
  h <- delete_edges(g, which(!garder))
  delete_vertices(h, which(degree(h) == 0))
}

g_lw <- sous_graphe(g, categorie = "Lightweight", annees = 2021:2023) # sur un seul année pas assez de lien car que 2-3 combats par an -> étalé sur 3 ans

set.seed(42)
victoires_lw <- degree(g_lw, mode = "in")
plot(g_lw,
     layout             = layout_with_fr(g_lw),
     vertex.size        = 3 + 3 * victoires_lw,
     vertex.color       = "steelblue",
     vertex.frame.color = NA,
     vertex.label       = ifelse(victoires_lw >= 2, V(g_lw)$name, NA),
     vertex.label.cex   = 0.7,
     vertex.label.color = "black",
     edge.arrow.size    = 0.3,
     edge.color         = "grey60",
     main = "Lightweight 2021–2023 : arêtes du perdant vers le gagnant")
```

### Exploration interactive du réseau

Le graphe statique ne permet pas d'identifier les combattants. On le reprend ici en version interactive : molette pour zoomer, survol d'un nœud pour voir son nom et ses statistiques, clic sur un nœud (ou choix dans la liste) pour isoler ses adversaires directs. Les noms des petits nœuds apparaissent en zoomant.

La taille et la couleur des nœuds suivent le **PageRank**. Comme les arêtes vont du perdant vers le gagnant, un combattant reçoit du PageRank de ceux qu'il bat, d'autant plus que ceux-ci ont eux-mêmes battu beaucoup d'adversaires. Battre un combattant fort compte donc plus que battre un débutant, ce qui en fait une mesure de « qualité » des victoires, à comparer au classement UFC (étape 4). Les nœuds en périphérie sont en général des combattants avec un seul combat dans la fenêtre (arrivée récente, départ, ou passage bref à l'UFC).

```{r fonction-reseau, message=FALSE}
library(visNetwork)

# Réseau interactif + centralités pour une catégorie et une période
#   g         : graphe complet (perdant -> gagnant)
#   categorie : une ou plusieurs catégories de poids, ex. "Lightweight"
#   annees    : années retenues, ex. 2021:2023
#   top       : nombre de combattants mis en évidence (PageRank)
# Renvoie une liste : $graphe (sous-graphe igraph), $centralites (tableau), $vis (widget)
reseau_interactif <- function(g, categorie, annees, top = 10) {
  h  <- sous_graphe(g, categorie, annees)
  pr <- page_rank(h)$vector   # multi-arêtes (revanches) comptées comme poids

  centralites <- tibble(name      = V(h)$name,
                        victoires = degree(h, mode = "in"),
                        defaites  = degree(h, mode = "out"),
                        pagerank  = round(pr, 4),
                        rang      = rank(-pr, ties.method = "first")) %>%
    arrange(rang)

  groupe_top <- paste("Top", top, "PageRank")

  noeuds_vis <- centralites %>%
    transmute(id    = name,
              label = name,
              value = pagerank,
              group = if_else(rang <= top, groupe_top, "Autres combattants"),
              title = paste0("<b>", name, "</b><br>",
                             "Victoires : ", victoires, "<br>",
                             "Défaites : ", defaites, "<br>",
                             "PageRank : ", pagerank, " (rang ", rang, ")"))

  aretes_vis <- igraph::as_data_frame(h, what = "edges") %>%
    transmute(from, to,
              title = paste0(to, " bat ", from, "<br>", event, " (", annee, ")<br>", method))

  titre <- paste0(paste(categorie, collapse = ", "), " ", min(annees), "–", max(annees),
                  " : taille = PageRank, flèche vers le gagnant")

  vis <- visNetwork(noeuds_vis, aretes_vis, height = "750px", width = "100%", main = titre) %>%
    visIgraphLayout(layout = "layout_with_fr", randomSeed = 42) %>%
    visGroups(groupname = groupe_top,           color = "#eb6834") %>%
    visGroups(groupname = "Autres combattants", color = "#2a78d6") %>%
    visNodes(scaling = list(min = 6, max = 40,
                            label = list(enabled = TRUE, min = 12, max = 28))) %>%
    visEdges(arrows = list(to = list(enabled = TRUE, scaleFactor = 0.4)),
             color  = list(color = "#c8c8c8", highlight = "#333333"),
             smooth = FALSE) %>%
    visOptions(highlightNearest = list(enabled = TRUE, degree = 1),
               nodesIdSelection = list(enabled = TRUE, main = "Choisir un combattant")) %>%
    visLegend(useGroups = TRUE, position = "right") %>%
    visInteraction(navigationButtons = TRUE)

  list(graphe = h, centralites = centralites, vis = vis)
}

# Tableau triable et filtrable des centralités
table_centralites <- function(centralites) {
  DT::datatable(centralites, rownames = FALSE,
                colnames = c("Combattant", "Victoires", "Défaites", "PageRank", "Rang"),
                options = list(pageLength = 15, order = list(list(4, "asc"))))
}
```

```{r reseau-lightweight}
lw <- reseau_interactif(g, "Lightweight", 2021:2023)
lw$vis

# Autre catégorie ou autre période : un appel suffit, par exemple
# ww <- reseau_interactif(g, "Welterweight", 2018:2020)
# ww$vis
```

Le tableau ci-dessous classe tous les combattants de la fenêtre par PageRank ; il se trie en cliquant sur une colonne et se filtre avec le champ de recherche.

```{r centralites-table}
table_centralites(lw$centralites)
```

